【裁判字號】    89,訴,45
【裁判日期】    890922
【裁判案由】    違反毒品危害防制條例
【裁判全文】
臺灣花蓮地方法院刑事判決                            八十九年度訴字第四五號
    公  訴  人  臺灣花蓮地方法院檢察署檢察官
    被      告  乙○○
右列被告因違反毒品危害防制條例案件，經檢察官提起公訴（八十九年度偵字第一六
二號），本院判決如左：
    主  文
本件公訴不受理。
    理  由
一、公訴意旨略以：被告乙○○基於概括之犯意，於民國八十七年五月二十四日及同
    年月二十五日二十二時三十分許，在花蓮縣花蓮市○○○街二０六之五號三樓，
    無償轉讓第二級毒品安非他命少許予甲○○（所涉施用毒品罪嫌，另經不起訴處
    分確定）施用，嗣於同年月二十七日二十一時二十分許，在上址為警查獲，因認
    被告涉有毒品危害防制條例第八條第二項罪名云云。
二、按曾為不起訴處分，而違背刑事訴訟法第二百六十條之規定再行起訴者，應諭知
    不受理之判決，刑事訴訟法第三百零三條第四款定有明文。訊據被告乙○○矢口
    否認右揭犯行，雖辯稱：伊當時因逃兵遭通緝，向綽號「阿仁」之男子購買二千
    元之安非他命，因無處可吸用，故向甲○○借用其住處及吸食器吸用，伊吸用後
    即歸還吸食器離去，並未轉讓安非他命供甲○○吸用，亦未與甲○○一起施用云
    云。惟查被告於警訊時即坦承於八十七年五月二十四日、二十五日晚間，在上揭
    甲○○住處，由其提供安非他命與阮某一起吸用等情。另被告於臺灣臺南地方法
    院檢察署檢察官偵訊時亦供稱：伊並未販賣安非他命予甲○○，伊都到阮某住處
    與阮某一起吸用安非他命等語。其於海軍陸戰隊陸戰旅司令部軍事檢察官偵訊時
    更供稱：伊並未販賣安非他命予甲○○吸用，八十七年五月底，伊因逃兵在外，
    無工具可供吸用，故至阮某家，由伊或阮某提供安非他命，阮某提供玻璃瓶，將
    安非他命置於玻璃瓶，以打火機加熱，二人一起吸用，伊吸幾口，阮某吸幾口等
    語。證人甲○○於警訊中供稱：伊於八十七年五月二十四日二十三時許及同年月
    二十五日二十三時許，在花蓮市○○○街二０六之五號三樓房間與綽號「阿烈」
    、「阿川」之友人一起吸用安非他命等語，並指認其中一人即為被告。其於本院
    調查時證稱：伊所吸用之安非他命係向綽號「阿發」之男子購買，伊未向被告買
    過安非他命，被告於八十七年間曾至伊花蓮市○○○街住處拿出一包安非他命及
    一組吸食器，被告先吸用，再請伊吸用，伊二人輪流吸用，伊與被告僅此一次一
    起吸用安非他命等語。綜上，被告於警訊、臺灣臺南地方法院檢察署檢察官及軍
    事檢察官偵訊時所供與證人甲○○所證情節大致相符，堪予採信，其於本院調查
    時翻異前詞，供稱未與甲○○一起施用安非他命云云，委無可採。被告於八十七
    年五月二十四日、二十五日，將安非他命置於吸食器內加熱昇華為氣體，先行吸
    用其煙霧後，再將吸食器交與甲○○吸用，二人共用該吸食器輪流施用安非他命
    一情，殆可認定。
三、按所謂轉讓，應係指讓與動產，即讓與之合意及動產交付，故轉讓安非他命必須
    具有讓與安非他命之物上合意及動產交付，若將安非他命之煙霧氣體交予他人吸
    用，即與轉讓之構成要件未盡符合，且衡之財產法益保護客觀限於動產、不動產
    ，僅於法律特別規定（例如刑法三百二十三條、第三百三十八條、第三百四十三
    條將電氣以動產論，而使成為財產法益之保護客體），始擴及固體以外之氣體。
    本件被告係將安非他命置於吸食器內加熱昇華為氣體，先行吸用其煙霧後，再將
    吸食器交與甲○○吸用，二人共用該吸食器輪流施用安非他命，已如上述，則其
    僅意在使甲○○吸用氣體而已，主觀上並無轉讓安非他命所有權之意思甚明，核
    其所為與轉讓安非他命之要件尚屬有間，僅能認係幫助甲○○非法施用安非他命
    （法務部（八五）法檢二字第０五七三號函參照）。次按被告自八十七年五月間
    起至同年六月八日止，連續在花蓮縣境多處地點施用安非他多次，嗣於同年六月
    九日為警查獲，經臺灣臺南地方法院檢察署檢察官聲請觀察、勒戒，臺灣臺南地
    方法院以八十七年度毒聲字第一０四二號裁定送臺灣臺南看守所附設勒戒所觀察
    、勒戒後，認被告無繼續施用毒品傾向，而由該署檢察官於八十八年一月二十九
    日以八十七年度偵字第一一０五一號為不起訴處分確定，有臺灣臺南地方法院八
    十七年度毒聲字第一０四二號裁定、臺灣臺南地方法院檢察署檢察官八十七年度
    偵字第一一０五一號不起訴處分書在卷可稽，而被告除自己施用安非他命外，尚
    與甲○○共同施用，顯見其施用與幫助施用均自始在其預定之犯罪計劃以內，主
    觀上係出於同一犯意之進行，且其與甲○○係一人數口輪流吸用，更無從認定其
有新犯意之發生。是被告於八十七年五月二十四日、二十五日幫助甲○○施用安
    非他命之犯行，與其自八十七年五月起至同年六月八日止施用安非他命之犯行，
    時間緊接，所犯為構成要件相同之罪，顯係基於概括犯意反覆為之，自應論以連
    續犯，為裁判上一罪。被告所犯連續施用安非他命犯行，既經檢察官為不起訴處
    分確定，且復查無刑事訴訟法第二百六十條所定之事由，公訴人猶提起本件公訴
    ，揆者首揭說明，應諭知不受理之判決。
據上論斷，依刑事訴訟法第三百零三條第四款，判決如主文。
本案經檢察官李子春到庭執行職務。
中      華      民      國    八十九    年      九      月    二十二    日
                              臺灣花蓮地方法院刑事庭
                                  法      官  陳文通
右正本證明與原本無異。
如對本判決不服，應於送達後十日內，向本院提出上訴狀。（應抄附繕本）告訴人或
被害人如對於本判決不服者，應具備理由請求檢察官上訴，其上訴期間之計算係以檢
察官收受判決正本之日期為準。
                                  法院書記官
中      華      民國    八十九    年      十      月      五      日


司法院資訊處製作；財團法人民間司法改革基金會備份。
